【裁判字號】    95,上訴,1057
【裁判日期】    950922
【裁判案由】    違反毒品危害防制條例
【裁判全文】
臺灣高等法院高雄分院刑事判決        95年度上訴字第1057號
上  訴  人  臺灣高雄地方法院檢察署檢察官
被      告  乙○○
                    現於臺灣高雄看守所羈押中
被      告  甲○○
                    現另案於臺灣高雄第二監獄執行中
共      同
指定辯護人  周君強律師
上列上訴人因被告違反毒品危害防制條例案件，不服臺灣高雄地
方法院95年度重訴字第15號中華民國95年5 月5 日第一審判決（
起訴案號：臺灣高雄地方法院檢察署94年度偵字第29082 號、95
年度偵字第3513號），提起上訴，本院判決如下：
    主  文
上訴駁回。
    事  實
一、乙○○與甲○○為朋友關係，分別所有使用0000000000號、
    0000000000號門號行動電話，均明知甲基安非他命業經公告
    列為第二級毒品，不得非法製造、持有。竟：
  (一)因乙○○積欠他人債務，意欲以製造甲基安非他命牟利還債
    ，並因前曾聽聞甲○○提及目睹他人製造甲基安非他命過程
    ，乃向甲○○詢問製造甲基安非他命之方法，而甲○○亦因
    經濟狀況不佳，欲圖於乙○○製造甲基安非他命完成後能分
    得部分利益，而應允之；2 人乃共同基於製造甲基安非他命
    之犯意聯絡，於民國94年7 月間某日，決定分工由甲○○負
    責指導製造甲基安非他命之方法及購買部分化學原料，乙○
    ○則負責提供製造甲基安非他命所需之資金、部分化學原料
    、器具、尋找適合場地及實際製造操作等工作。
  (二)乙○○即於94年7 月中旬某日，交付甲○○新臺幣（下同）
    約20萬元，由甲○○在高雄市後火車站附近巷內某化學材料
    行，購得製造甲基安非他命所需之丙酮、酢酸、氫氧化鈉、
    硫酸鋇、酢酸鈉、硫酸、鹽酸、氯化鈀（俗稱鈀金）等物，
    甲○○復指示不知情之化學材料行人員將購得之化學物品編
    號，以利乙○○可依編號順序製造甲基安非他命；而乙○○
    亦於94年7 、8 月間，在高雄縣旗山鎮、美濃鎮等地，購得
    製造甲基安非他命所需之冰箱、水桶、高壓氧氣瓶、陶瓷漏
    斗、玻璃燒瓶、空氣幫浦、鋼鍋、快速爐、瓦斯桶、調杯等
    器材，並向不知情之朱啟明預定承租位在高雄縣六龜鄉新威
    村191 號雞舍旁之工寮，供為製造甲基安非他命之場地（後
    於94年12月14日正式承租使用），復於94年12月16、17日間
    ，在路高速公路高雄市○○路○○道附近，以每公斤6 萬元
    之價格，向年籍姓名不詳綽號「阿狗」之近40歲男子購得製
    造甲基安非他命之原料鹽酸麻黃素12公斤，而上開原料、器
    具，則先藏放在高雄縣美濃鎮○○街36號乙○○住處及上開
    工寮，此期間，乙○○亦與甲○○以上開2 門號行動電話聯
    絡，互相討論製造甲基安非他命各階段所需時間及製程。
  (三)後全部製造甲基安非他命之器材、原料，均已齊備在上開工
    寮，乙○○即自94年12月23日起，在上開工寮內以將鹽酸麻
    黃素經丙酮等溶劑浸溶，經鹵化反應製成氯假麻黃素（俗稱
    粗胚），嗣將氯假麻黃素加入催化劑（氯化鈀、硫酸鋇等）
    、活性碳及緩衝液（醋酸鈉加醋酸等）後，置於壓力罐鋼瓶
    內，通入氫氣進行反應，將氯假麻黃素轉化成甲基安非他命
    ，俟反應完成後再經側孔燒瓶過濾之，並以強酸、強鹼調整
    酸鹼值，而得出含有甲基安非他命成分之滷水（即黑色水溶
    液，俗稱黑水或黑油）等氫化反應步驟，再將甲基安非他命
    滷水經加熱設備熬煮，加入食鹽後，置入冰櫃低溫冷凍，使
    甲基安非他命結晶漸漸生成，再將生成之結晶物予以脫水風
    乾，以得出高純度甲基安非他命結晶之純化結晶之方式，製
    造甲基安非他命，惟因乙○○製造甲基安非他命之技術未臻
    成熟，致未能產生甲基安非他命結晶；乙○○乃以上開0000
    000000號行動電話與甲○○之0000000000號行動電話聯絡，
    向甲○○詢問製造過程中遭遇之問題，並請甲○○至上開工
    寮指導，甲○○乃於94年12月26日與乙○○同至上開工寮查
    看製造甲基安非他命之情形，甲○○並當場指導乙○○純化
    結晶之技術，其後2 人再於同年月28日下午至上開工寮，亦
    由甲○○在現場指導，乙○○繼續操作製造甲基安非他命之
    程序，惟因甲○○所指導之純化結晶技術亦未臻成熟，致亦
    未能將滷水純化出可供施用之高純度甲基安非他命結晶，而
    僅製造出含有甲基安非他命成分之滷水。
  (四)嗣經行政院海岸巡防署南部地區巡防局及高雄縣政府警察局
    人員，依上開2 門號行動電話通訊監察內容，查知涉有犯罪
    嫌疑，乃於94年12月28日下午4 時許，持臺灣高雄地方法院
    法官核發之搜索票及經乙○○同意，搜索上開工寮，當場查
    獲乙○○、甲○○，復扣得乙○○所有如附表一所示含甲基
    安非他命成分黃褐色液體、如附表二所示供製造甲基安非他
    命用之物品。
二、案經行政院海岸巡防署南部地區巡防局、高雄縣政府警察局
    移送臺灣高雄地方法院檢察署檢察官偵查起訴。
    理  由
一、程序方面─
  (一)被告乙○○、甲○○、指定辯護人均同意共同被告甲○○、
    乙○○於警詢、偵訊、原審之陳述，得為本件之證據（見本
    院卷第64頁）；且被告乙○○、甲○○業於偵訊以證人身分
    具結作證，被告乙○○並於原審以證人身分具結、接受交互
    詰問，被告乙○○亦於本院陳稱放棄以證人身分詰問被告甲
    ○○（見本院卷第64頁），自對被告乙○○、甲○○詰問、
    對質之權利並未剝奪，復亦已予其等辯明警詢、偵訊陳述內
    容之機會；又被告乙○○、甲○○於原審、本院從未為其等
    於警詢、偵訊陳述有違反其等意志之抗辯，而其等自警詢即
    就製造或指導製造甲基安非他命之主要犯罪情節自承不諱，
    員警、檢察官自無違反其等意志而為詢（訊）問之必要，復
    無證據可認其等警詢、偵訊陳述作成之情況，有何不適當之
    情形。是本院認依刑事訴訟法第159 條之5 第1 項規定，被
    告乙○○、甲○○於警詢、偵訊、原審之陳（證）述，均對
    共同被告甲○○、乙○○具證據能力。
  (二)被告乙○○、甲○○、指定辯護人及檢察官均同意被告乙○
    ○、甲○○持用之0000000000號、0000000000號行動電話之
    通訊監聽譯文（即警(二)卷第1 至7 頁）得為本件之證據（見
    本院卷第62頁）；且有臺灣高雄地方法院檢察署所核發自94
    年4 月4 日至95年1 月4 日止對0000000000號門號行動電話
    、自94年3 月29日至95年1 月4 日止對0000000000號門號行
    動電話之通訊監察書多紙在卷可按（見本院卷第134 至173
    頁）；復於原審及本院均予被告乙○○、甲○○、選任辯護
    人、指定辯護人及檢察官有辨明、辯論該監聽譯文之機會。
    是本院認上開0000000000號、0000000000號行動電話通訊監
    察內容均具證據能力。
二、認定犯罪事實所憑證據及理由─
  (一)訊據被告乙○○、甲○○對於上開製造、指導製造甲基安非
    他命之客觀犯罪事實均不否認，惟被告甲○○另辯稱：「伊
    沒有與乙○○共同製造甲基安非他命的意思，伊只是基於幫
    助的意思提供部分的協助，所以是幫助犯」云云。
  (二)經查：
  1.扣案如附表一所示之黃褐色液體（其中編號10為取樣自附表
    一編號1 至9 部分裝瓶），經送鑑驗結果均含有第二級毒品
    甲基安非他命成分，其下層並有氯化鈉（即食鹽）白色沈澱
    物，有內政部警政署刑事警察局95年1 月23日刑鑑字第0950
    002124號鑑定書1 份、95年3 月23日刑鑑字第0950036954號
    函1 紙（見94偵29082 號卷第103 至105 頁，原審卷第61頁
    ，均關於附表一編號1 至9 所示之物部分）、高雄醫學大學
    附設中和紀念醫院95年2 月7 日第0000-000號檢驗報告1 紙
    （見94偵29082 號卷第106 頁，為關於附表一編號10部分）
    在卷可憑。足認扣案如附表一所示之黃褐色液體，確含有第
    二級毒品甲基安非他命成分無訛。
  2.被告乙○○為圖以製造甲基安非他命牟利還債，乃邀同曾目
    睹他人製造甲基安非他命過程之被告甲○○指導製造技術，
    而被告甲○○亦欲藉此獲利而應允之；被告乙○○乃於94年
    7 月中旬某日，交付被告甲○○約20萬元，供之被告甲○○
    購買製造甲基安非他命所需之丙酮、酢酸等物，而被告乙○
    ○亦於94年7 、8 月間，購得製造甲基安非他命所需之冰箱
    、高壓氧氣瓶等物，並向朱啟明承租位在於高雄縣六龜鄉新
    威村191 號雞舍旁之工寮，及於94年12月16、17日間，以每
    公斤6 萬元之價格，向綽號「阿狗」之成年男子購得製造甲
    基安非他命之原料鹽酸麻黃素12公斤，期間，被告乙○○、
    甲○○亦以上開2 門號行動電話互相討論製造甲基安非他命
    各階段所需時間及製程等情。業有：
  被告乙○○於警詢、偵訊、聲羈訊問、原審分別陳（證）稱
    ：「扣案酢酸38瓶、氫氧化鈉29瓶、硫酸鋇39瓶、酢酸鈉6
    瓶、硫酸6 瓶、鹽酸2 瓶、氯化鈀（俗稱鈀金）1 瓶都是甲
    ○○買的；伊於94年12月16、17日在高雄市○○路○○道向
    綽號『阿狗」的男子以1 公斤6 萬元買鹽酸麻黃素，並向朱
    啟明承租高雄縣六龜鄉新威村新威191 號雞舍旁工寮製造甲
    基安非他命；伊是請甲○○指導伊如何製造甲基安非他命」
    （見警(一)卷第5 、6 頁）」、「伊承認有製造甲基安非他命
    ；製造甲基安非他命的藥水是伊叫姓牛的（指甲○○）幫伊
    買的，買好後，在化學原料上標示一、二、三階段，伊按照
    上面順序去製造；鹽酸麻黃素是伊向綽號『阿狗』的以72萬
    元買12公斤；伊都打電話向甲○○請教製造甲基安非他命的
    藥水要怎麼放；伊於94年7 月，在旗山鎮電器行員冰箱，五
    金行買水桶，也在美濃鎮買高壓氧氣瓶、陶瓷漏斗、玻璃燒
    瓶、空氣幫浦、鋼鍋、快速爐、瓦斯桶、調杯；化學藥品是
    請姓牛的以20萬元買」（見94偵29082 號卷第22、23、50、
    51 頁） 、「扣案的物品是伊要製造甲基安非他命用的；化
    學藥品是94年7 月伊叫甲○○幫伊去買，鹽酸麻黃素是伊在
    高速公路九如交流道下向『阿狗』以72萬元買的，他年約38
    至40 歲 ；伊不會製造時，就問甲○○」（見94聲羈1283號
    卷第8至10 頁）、「伊是94年6 、7 月向向甲○○提要製造
    甲基安非他命，甲○○說他會弄，伊才於94年7 、8 月請甲
    ○○幫伊買材料；伊給他約20萬元買材料，買回來的材料上
    就有用簽字筆寫一、二、三、四，伊就是按照順序這樣做；
    伊有以電話和甲○○討論如何製造甲基安非他命；伊於94年
    7 月份就跟朱啟明說要租雞舍旁的工寮，當時他雞寮中還有
    兩批雞，等他雞全部出完後，才租給伊，所以正式租的時間
    是94年12月14日；0000000000號行動電話是伊買的，伊都打
    0000000000號行動電話與甲○○聯絡」（見原審卷第104 至
    107 、109 頁）等語在卷。
  被告甲○○於警詢、偵訊、聲羈訊問、原審分別陳（證）稱
    ：「94年7 月中旬，乙○○拜託伊到高雄後火站對面巷子內
    的化學藥品店購買丙酮、酢酸、氫氧化鈉、硫酸鋇、酢酸鈉
    、硫酸、鹽酸等副料；伊與乙○○於94年12月28日被查獲時
    ，正在研究如何製造甲基安非他命；伊曾於94年2 月間在臺
    南縣玉井鄉看過綽號『正仔』製造甲基安非他命，所以7 月
    乙○○告訴伊想學如何製造甲基安非他命，並拜託伊去買那
    些副料；伊知道製造甲基安非他命是不對的，但因乙○○拜
    託，及伊自己經濟情況不好才幫忙」（見警卷(一)第14至16頁
    ）」、「伊與乙○○是打牌認識的，伊跟他聊天時，有說到
    伊有看過別人製造甲基安非他命，有一次乙○○說想要做甲
    基安非他命，叫伊幫他買副屬品，副屬品就是化學藥品和鈀
    金，就是氫氧化鈉、丙酮這些東西；因乙○○他父親剛過世
    ，欠人家一堆錢，所以想說要研究製造甲基安非他命，伊就
    告訴他；0000000000號行動電話是伊的，伊承認有指導乙○
    ○」（見94偵29082 號卷第23、24、109 頁）、「乙○○是
    94 年7月份告訴伊要製造甲基安非他命，並拜託伊去買附屬
    品，就是丙酮之類；因伊經濟情況不好，想說如果製造甲基
    安非他命成功，乙○○應該會分伊一點錢」（見94聲羈1283
    號卷第12、13頁）、「因乙○○聽伊說有看過別人製造甲基
    安非他命，而他不知道要去那裡買丙酮等元素，所以拿20萬
    元給伊叫伊幫忙買；化學材料上的編號是伊叫化學材料行的
    人寫的」（見原審卷第25、47、118 頁）等語明確。
  復有被告乙○○、甲○○曾於94年11月24日上午0 時48分以
    上開2 門號行動電話通聯，討論有關製造甲基安非他命各階
    段所需時間之監聽內容在卷可憑（見警卷(二)第7 頁）。
  足認被告乙○○確有製造甲基安非他命之意圖，並購買所需
    之原料、器具，復承租製造之場所，而被告甲○○則在被告
    乙○○邀約下，負責指導被告乙○○製造甲基安非他命之技
    術，並代為購買丙酮等化學原料無訛。
  3.被告乙○○齊備製造甲基安非他命之器材、原料後，即自94
    年12月23日起，以經鹵化、氫化、結晶純化方式製造甲基安
    非他命，惟因其製造甲基安非他命之技術未臻成熟，致未能
    產出甲基安非他命結晶，乃以上開行動電話與被告甲○○聯
    絡，被告甲○○乃於94年12月26日、28日二度前往上開工寮
    ，當場指導被告乙○○純化結晶之技術等情。業有：
  被告乙○○於警詢、偵訊、聲羈訊問、原審分別陳（證）稱
    ：「伊約自94年12月23日下午開始製造甲基安非他命，沒有
    製造完成，因伊做不出甲基安非他命成品，所以才叫甲○○
    到現場指導伊，他在工寮內告訴伊要將液態甲基安非他命表
    面的油刮除，並加入精鹽再去煮，才會有甲基安非他命成品
    ；伊是將原料（鹽酸麻黃素）加入甲○○買來化學藥品（都
    有編號），伊再依編號加入製造，再用濾斗及丙酮下去洗，
    洗好的再加水放入壓力罐（鋼瓶）放上搖擺機並打入氫氣去
    攪拌，攪拌完成後倒出，加入精鹽下去煮，煮完再放入冰箱
    結晶，看有無成品」（見警卷(一)卷第6 、7 頁）」、「伊是
    按照甲○○在化學原料上標示的順序製造甲基安非他命，後
    來做不起來，才打電話叫甲○○過來指導伊，也沒有成功；
    被查獲時，伊等已把黑水放在冰箱內；伊是自94年12月才開
    始製造甲基安非他命」」（見94偵29082 號卷第22、51頁）
    、「伊製造甲基安非他命製造不出來，叫甲○○來指導伊，
    但也還沒有製造出來，警察來時，還放在冰箱，甲○○是教
    伊要怎麼煮」（見94聲羈1283號卷第9 頁）、「伊於94年12
    月24日、25日左右發覺甲基安非他命做不出來，就打電話請
    教甲○○，他就去伊家，伊就載他去看一看；伊有找甲○○
    到現場指導製造甲基安非他命，他告訴伊要怎麼煮」（見原
    審卷第104 、105 、107 、108 頁）等語在卷。
  被告甲○○於警詢、偵訊、聲羈訊問、原審分別陳（證）稱
    ：「伊94年12月26日到現場，乙○○已經將所有原料及製造
    器具都準備好了，他告訴伊煮不起來，伊認為是俗稱的黑油
    煮不夠（見警卷(一)第15頁）」、「94年12月26日伊有去工寮
    看過乙○○做壞掉的，他告訴伊怎麼做不起來，伊向他說後
    面要如何處理，28日再去，是要幫他操作後面快速爐在燒的
    第三階段部分」（見94偵29082 號卷第25頁）、「伊去工寮
    是因為乙○○打電話給伊，說他製造甲基安非他命製造不出
    來，要伊過去幫忙，伊跟乙○○說最後面的過程錯了，伊就
    教他怎麼做」（見94聲羈1283號卷第11頁）、「因乙○○做
    不成功，才打電話給伊，伊才過去教他怎麼煮，去了2 次，
    一次是12月26日、一次是12月28日，2 次都是去教乙○○要
    在瓦斯爐慢慢煮」（見原審卷第47頁）等語明確。
  甲基安非他命製造過程一般分三階段：第一階段係將鹽酸麻
    黃素經溶劑（如丙酮、乙醚等）浸溶後，經攪拌、溶洗、過
    濾、風乾後，製成氯假麻黃素（此階段係鹵化作用）；第二
    階段係將氯假麻黃素加入催化劑（如氯化鈀等）與緩衝液（
    如醋酸鈉加醋酸等），置入壓力罐鋼瓶內，通入氫氣進行氫
    化反應，即可將氯假麻黃素轉化作甲基安非他命，等反應完
    成後，再經側孔燒瓶過濾之，並以強酸、強鹼調整酸鹼值，
    即可製得含有甲基安非他命成份之滷水（即黑色水溶液，俗
    稱黑水或黑油）；第三階段為純化再結晶步驟，為將含有甲
    基安非他命成份之滷水經加熱設備熬煮，再置入冰箱（或冷
    凍櫃）低溫冷涷，甲基安非他命漸漸形成，將生成之結晶物
    予以脫水風乾，即可製得甲基安非他命，此為本院依職權所
    知事項。則扣案如附表二所示之物品，自均足為供製造甲基
    安非他命之用。
  復有被告甲○○與某男子於94年12月25日上午11時36分以上
    開0000000000號行動電話通聯，談論被告乙○○製造甲基安
    非他命無法結晶事之內容；及被告乙○○、甲○○於94年11
    月26日中午12時36分以上開2 門號行動電話通聯，被告乙○
    ○請被告甲○○將快速爐等物載送過來之監聽內容在卷可憑
    （見警卷(二)第3 、7 頁）。
  足認被告乙○○確已著手製造甲基安非他命之行為，而被告
    甲○○則在被告乙○○著手製造甲基安非他命發生困難時，
    2 度前往上開工寮現場，指導被告乙○○製造甲基安非他命
    之技術無訛。至於被告春華、甲○○於原審另分別陳（證）
    稱：「甲○○是26日去伊家，28日才進去工寮看」、「伊是
    26日去乙○○家，28日才去工寮」（見原審卷第110 、118
    頁）云云；惟此與被告甲○○上開陳述不符，且被告乙○○
    既因無法製得甲基安非他命，而委請被告甲○○到現場指導
    ，被告甲○○豈有不先至工寮現場查看製造甲基安非他命之
    情形，卻在被告乙○○家中停留2 日後，始至上開工寮現場
    之理。是應認被告乙○○、甲○○此部分陳（證）述與事實
    不符，不足採信，併此說明。
  4.被告甲○○固辯稱其僅係幫助被告乙○○製造甲基安非他命
    云云。惟按以自己共同犯罪之意思，參與實施犯罪構成要件
    以外之行為，或以自己共同犯罪之意思，事先同謀，而由其
    中一部分人實施犯罪之行為者，均為共同正犯（司法院大法
    官會議釋字第109 號解釋參照）。製造甲基安非他命之行為
    中，製造方法之有無屬重要之因素；被告甲○○於被告乙○
    ○製造甲基安非他命前，提供製造之技術，並代為購入部分
    化學原料，復在該化學原料上編號，使被告乙○○得以依序
    執行製造甲基安非他命程序，復於被告乙○○製造過程遭遇
    困難時，親至上開工寮現場指導被告乙○○製造甲基安非他
    命之方法。則被告甲○○客觀上事前積極從事提供製造技術
    、購買原料，於被告乙○○製造過程遭遇困難時，復親至現
    場指導，其參與及投入程度，顯非單純施予幫助之故意，其
    主觀上應係以自己共同犯罪之意思，堪以認定。
  5.本件扣案如附表一所示之黃褐色液體，固含有甲基安非他命
    成分，業如前述；惟經本院函詢內政部警政署刑事警察局、
    法務部法醫研究所說明「依該黃褐色液體之現狀，是否可直
    接供施用」，經內政部警政署刑事警察局函覆稱：「該黃
    褐色液體隨機抽取其中編號A 檢體所測得第二級毒品甲基安
    非他命純度約為4.3%；目前臺灣查獲的甲基安非他命成品
    主要有結晶鹽類及藥錠等不同外觀型態；其濫用方式有加熱
    吸入、注射或吞食等3 種；臺灣最常見者係將甲基安非他命
    結晶鹽類加熱氣化後吸入煙霧狀之甲基安非他命，達到濫用
    之效果。查本案送鑑樣品為液體且純度僅4.3%，無法快速加
    熱氣化，依本局實務經驗及絕大多數濫用者之施用習慣，迄
    未見直接施用之案例；惟無法排除極少數行為特異者不惜勞
    力及工本將之蒸乾後擷取其中微量結晶物，再加熱氣化吸食
    之可能」，法務部法醫研究所則函稱：「如來函所示之物品
    為甲基安非他命純度僅4.3%之液體，依大多數濫用者之施用
    習慣，迄未見直接將甲基安非他命半成品吞飲或施以注射之
    案例」，有內政部警政署刑事警察局95年7 月11日刑鑑字第
    0950094926號函、法務部法醫研究所95年8 月2 日法醫毒字
    第0950003358號函在卷可憑（見本院卷第70、88頁）；且依
    毒品危害防制條例第2 條第1 項規定：「本條例所稱毒品，
    指具有成癮性、濫用性及對社會危害性之麻醉藥品與其製品
    及影響精神物質與其製品」，及毒品是否製造完成，除考量
    客觀上製造之流程是否係最終階段之外，尚應參酌行為人主
    觀之認知、及社會上普遍交易之常情綜合研判，則所謂製造
    毒品既遂，自應指行為人已製造出可供施用之毒品而言，並
    非製造過程中，產生任何含有毒品之物質，即可認係已完成
    毒品之製造。是本件扣案如附表一所示之含甲基安非他命成
    分黃褐色液體，尚須經純化結晶之階段，始能供市面上施用
    者施用及販賣，自應認被告乙○○、甲○○製造甲基安非他
    命之行為尚未完成，而屬未遂階段。至於高雄醫學大學附設
    中和紀念醫院函覆稱：「依扣案黃褐色液體之現狀，以鼻
    腔吸入方式，可以施用。施用方工具依法檢送驗吸食工具經
    驗，吸食方式可能為液體放置在瓶內（塑膠或玻璃瓶），經
    由一方吹氣，再由另一方吸管吸入鼻腔內。如未經稀釋，
    以注射方式施用，會造成注射部位皮膚壞死。其原因為該液
    體酸性強，酸直接造成皮膚腐蝕」，有該醫院95年7 月6 日
    高醫附科字第0950002109號、95年8 月14日高醫附科字第09
    50002694號函在卷可憑（見本院卷第50、51、97、98頁）；
    惟上開函文未能慮及本件扣案黃褐色液體所含甲基安非他命
    純度僅4.3%，及毒品濫用者施用毒品解癮之目的，又所稱「
    吸食方式可能為液體放置在瓶內（塑膠或玻璃瓶），經由一
    方吹氣，再由另一方吸管吸入鼻腔內」之施用方式，施用者
    顯難以本件扣案黃褐色液體所含甲基安非他命純度獲致解癮
    之效果，自難執此為被告乙○○、甲○○不利之認定，併此
    說明。
  (三)綜上所述，被告甲○○上開辯解，為避重就輕之詞，不足採
    信。本件事證已明，被告乙○○、甲○○犯行均堪認定。
三、論罪及駁回上訴之理由─
  (一)按甲基安非他命為毒品危害防制條例第2 條第2 項第2 款規
    定之第二級毒品，被告乙○○、甲○○著手製造甲基安非他
    命之行為，尚未製得可供施用之高純度甲基安非他命結晶即
    為警查獲，核其等所為，均係犯毒品危害防制條例第4 條第
    6 項、第2 項之製造第二級毒品罪未遂罪，公訴人認係犯製
    造第二級毒品罪既遂罪，尚有未洽。被告乙○○、甲○○就
    上開犯行，有犯意聯絡及行為分擔，為共同正犯。被告乙○
    ○、甲○○製造第二級毒品甲基安非他命尚屬未遂，依修正
    前刑法第26條前段規定減輕其刑（至於刑法第25條、第26條
    雖於94年1 月7 日修正公布，並自95年7 月1 日施行，惟有
    關「未遂犯之處罰得按既遂犯之刑減輕」之規定，係由原第
    26條前段移列至第25條第2 項後段，內容並無不同，自無新
    舊法比較之必要）。
  (二)原判決因而適用毒品危害防制條例第4 條第6 項、第2 項、
    第18條第1 項前段、第19條，刑法第11條、第28條，修正前
    刑法第26條前段規定，並審酌被告2 人為圖取不法利益，竟
    為製造第二級毒品甲基安非他命之犯行，造成毒品可能泛濫
    ，進而危害社會大眾，犯罪情節難認輕微，惟念及被告乙○
    ○犯後坦承全部犯行，態度良好，被告甲○○亦坦承大部分
    犯行，態度尚非不佳，且其等製造之甲基安非他命半成品無
    法供人施用，尚未產生實害，復參以本件犯行係被告乙○○
    起意為之，且其參與程度亦大於被告甲○○，是其惡性較被
    告甲○○為重等一切情狀，分別量處被告乙○○有期徒刑5
    年6 月、被告甲○○5 年2 月。並說明扣案如附表一所示之
    物，雖尚未純化結晶為固態甲基安非他命，而被告2 人製造
    甲基安非他命犯行亦屬未遂，惟既含有甲基安非他命成分，
    自仍應認係第二級毒品，應與其盛裝容器一併依毒品危害防
    制條例第18條第1 項前段規定宣告沒收銷燬（盛裝容器無法
    與其內毒品完全析離之事實，業經法務部調查局以93年3 月
    19日調科壹字第09300113060 號函釋在案，見原審卷第125
    頁）；至於鑑識耗損之甲基安非他命，既已滅失，自不再行
    諭知沒收銷燬；又扣案如附表二所示之物品，均為被告乙○
    ○出資購入而為其所有，而未扣案之0000000000號、000000
    0000號行動電話共2 支（均含SIM 卡），則分別為被告乙○
    ○、甲○○所有，且均係供其2 人為本件製造第二級毒品犯
    行所用之物，業據被告2 人於原審審理中供承在卷，並有台
    灣大哥大股份有限公司94年10月7 日法警09464439號函附卷
    可佐（佐證SI M卡所有權屬行動電話申辦人所有，而非電信
    公司所有之事實，見原審卷第126 、127 頁），均依毒品危
    害防制條例第19條第1 項規定宣告沒收，上開未扣案行動電
    話2 支（均含SI M卡），如全部或一部不能沒收時，因係金
    錢以外之財物，應追徵其價額。核原判決認事用法均無不合
    ，量刑亦稱允當。檢察官以被告乙○○、甲○○製造甲基安
    非他命之行為業屬既遂，指謫原判決不當，提起上訴；惟被
    告乙○○、甲○○製造甲基安非他命行為尚屬未遂，業詳述
    如前，應認檢察官之上訴為無理由，應予駁回。
四、適用之法律：刑事訴訟法第368 條。
本案經檢察官姜麗儒到庭執行職務。
中    華    民    國    95    年    9     月    22    日
                  刑事第七庭    審判長法  官  莊飛宗
                                      法  官  黃憲文
                                      法  官  曾逸誠
以上正本證明與原本無異。
如不服本判決應於收受本判決後10日內向本院提出上訴書狀，其
未敘述上訴理由者，並得於提起上訴後10日內向本院補提理由書
狀（均須按他造當事人之人數附繕本）「切勿逕送上級法院」。
中    華    民    國    95    年    9     月    22    日
                                      書記官  黃富美
附錄本判決論罪科刑法條：
毒品危害防制條例第4 條第2 項、第6 項：
製造、運輸、販賣第二級毒品者，處無期徒刑或7 年以上有期徒
刑，得併科新臺幣700 萬元以下罰金。
前5 項之未遂犯罰之。
附表一：
┌──┬─────────┬────────────────┐
│編號│物品              │數量                            │
├──┼─────────┼────────────────┤
│ 1  │黃褐色液體        │1 桶，毛重18.5公斤，經取出10.06 │
│    │                  │公克鑑定，鑑定後餘2.16公克，其內│
│    │                  │含有第二級毒品甲基安非他命，及第│
│    │                  │四級毒品先驅原料麻黃Ephedrine │
│    │                  │成分                            │
├──┼─────────┼────────────────┤
│ 2  │黃褐色液體        │1 桶，毛重8 公斤，經取出9.74公克│
│    │                  │鑑定，鑑定後餘1.83公克，其內含有│
│    │                  │第二級毒品甲基安非他命，及第四級│
│    │                  │毒品先驅原料麻黃Ephedrine成分 │
├──┼─────────┼────────────────┤
│ 3  │黃褐色液體        │1 桶，毛重17公斤，經取出8.75公克│
│    │                  │鑑定，鑑定後餘0.68公克，其內含有│
│    │                  │第二級毒品甲基安非他命，及第四級│
│    │                  │毒品先驅原料麻黃Ephedrine成分 │
├──┼─────────┼────────────────┤
│ 4  │黃褐色液體        │1 袋，毛重120 公克，經取出12.89 │
│    │                  │公克鑑定，鑑定後餘4.39公克，其內│
│    │                  │含有第二級毒品甲基安非他命，及第│
│    │                  │四級毒品先驅原料麻黃Ephedrine │
│    │                  │成分                            │
├──┼─────────┼────────────────┤
│ 5  │黃褐色液體        │1 袋，毛重450 公克，經取出8.48公│
│    │                  │克鑑定，鑑定後餘3.22公克，其內含│
│    │                  │有第二級毒品甲基安非他命，及第四│
│    │                  │級毒品先驅原料麻黃Ephedrine 成│
│    │                  │分                              │
├──┼─────────┼────────────────┤
│ 6  │黃褐色液體        │1 袋，毛重1150公克，經取出10.78 │
│    │                  │公克鑑定，鑑定後餘4.00公克，其內│
│    │                  │含有第二級毒品甲基安非他命，及第│
│    │                  │四級毒品先驅原料麻黃Ephedrine │
│    │                  │成分                            │
├──┼─────────┼────────────────┤
│ 7  │黃褐色液體        │1 袋，毛重650 公克，經取出10.97 │
│    │                  │公克鑑定，鑑定後餘5.45公克，其內│
│    │                  │含有第二級毒品甲基安非他命，及第│
│    │                  │四級毒品先驅原料Ephedrine 成分  │
├──┼─────────┼────────────────┤
│ 8  │黃褐色液體        │1 袋，毛重300 公克，經取出8.85公│
│    │                  │克鑑定，鑑定後餘2.55公克，其內含│
│    │                  │有第二級毒品甲基安非他命，及第四│
│    │                  │級毒品先驅原料麻黃Ephedrine 成│
│    │                  │分                              │
├──┼─────────┼────────────────┤
│ 9  │黃褐色液體        │1 桶，毛重27公斤，經取出12.95 公│
│    │                  │克鑑定，鑑定後餘4.78公克，其內含│
│    │                  │有第二級毒品甲基安非他命，及第四│
│    │                  │級毒品先驅原料麻黃Ephedrine 成│
│    │                  │分                              │
├──┼─────────┼────────────────┤
│ 10 │黃褐色液體（取樣自│9小瓶（驗後淨重共計114.75公克） │
│    │編號1 至9 ）      │均含甲基安非他命成分            │
│    │                  │                                │
└──┴─────────┴────────────────┘
附表二：
┌──┬───────┬─────┬──┬───────┬──┐
│編號│物品          │數量      │編號│物品          │數量│
├──┼───────┼─────┼──┼───────┼──┤
│ 1  │丙酮          │11桶，共  │ 2  │酢酸          │38瓶│
│    │              │240.5 公斤│    │              │    │
├──┼───────┼─────┼──┼───────┼──┤
│ 3  │氫氧化鈉      │29瓶      │ 4  │硫酸鋇        │39瓶│
├──┼───────┼─────┼──┼───────┼──┤
│ 5  │酢酸鈉        │6瓶       │ 6  │硫酸          │6瓶 │
├──┼───────┼─────┼──┼───────┼──┤
│ 7  │氯化鈀        │1瓶       │ 8  │脫水機        │1台 │
├──┼───────┼─────┼──┼───────┼──┤
│ 9  │大型磅秤      │1台       │ 10 │小型磅秤      │1台 │
├──┼───────┼─────┼──┼───────┼──┤
│ 11 │大型電子磅秤  │1台       │ 12 │小型電子磅秤  │1台 │
├──┼───────┼─────┼──┼───────┼──┤
│ 13 │高壓氫氣鋼瓶  │2支       │ 14 │陶瓷漏斗      │2支 │
├──┼───────┼─────┼──┼───────┼──┤
│ 15 │玻璃燒瓶      │2個       │ 16 │空氣幫浦      │3台 │
├──┼───────┼─────┼──┼───────┼──┤
│ 17 │攪拌機        │2台       │ 18 │小瓦斯桶      │1瓶 │
├──┼───────┼─────┼──┼───────┼──┤
│ 19 │20公斤大瓦斯桶│1瓶       │ 20 │快速爐        │1組 │
├──┼───────┼─────┼──┼───────┼──┤
│ 21 │鋼鍋          │3個       │ 22 │長方形塑膠盆  │20個│
├──┼───────┼─────┼──┼───────┼──┤
│ 23 │濾網          │2個       │ 24 │塑膠製漏斗    │2個 │
├──┼───────┼─────┼──┼───────┼──┤
│ 25 │塑膠製調杯    │3個       │ 26 │圓形水桶      │4個 │
├──┼───────┼─────┼──┼───────┼──┤
│ 27 │橘色垃圾桶    │3個       │ 28 │搖台          │1組 │
├──┼───────┼─────┼──┼───────┼──┤
│ 29 │壓力罐鋼瓶    │4個       │ 30 │電風扇        │1台 │
├──┼───────┼─────┼──┼───────┼──┤
│ 31 │延長線        │1組       │ 32 │冰箱          │2台 │
├──┼───────┼─────┼──┼───────┼──┤
│ 33 │濾紙          │1包       │ 34 │酸鹼試紙      │3盒 │
├──┼───────┼─────┼──┼───────┼──┤
│ 35 │活性炭        │1罐       │ 36 │活性炭        │2包 │
├──┼───────┼─────┼──┼───────┼──┤
│ 37 │高級精鹽      │3包       │ 38 │鹽酸          │2瓶 │
├──┼───────┼─────┼──┼───────┼──┤
│ 39 │夾鏈袋        │1包       │ 40 │方形塑膠桶    │5個 │
├──┼───────┼─────┼──┴───────┴──┘
│ 41 │溫度計        │1支       │
└──┴───────┴─────┘


司法院資訊處製作；財團法人民間司法改革基金會備份。
